【裁判字號】    94,訴,2235
【裁判日期】    951107
【裁判案由】    殺人未遂等
【裁判全文】
臺灣板橋地方法院刑事判決              94年度訴字第2235號
公  訴  人  臺灣板橋地方法院檢察署檢察官
被      告  乙○○
指定辯護人  本院公設辯護人  戊○○
上列被告因殺人未遂等案件，經檢察官提起公訴（九十四年度偵
字第三０六五號），本院判決如下：
    主  文
乙○○無罪。
    理  由
一、公訴意旨略稱：被告乙○○因被告丙○○（通緝中，另案審
    結）於民國九十二年一月二十六日晚間，在臺北縣新莊市○○路一二六號喝酒時與己○○發生言語上之衝突，竟與之基
    於共同殺人之犯意聯絡，先由乙○○駕駛車牌號碼6B─1708
    號自小客車載丙○○至臺北縣板橋市○○街某處所取出其預
    藏之手槍一支，旋再於九十二年一月二十七日凌晨一時許，
    由乙○○載其返回臺北縣新莊市○○路一二六號前，並由乙○○在門口把風，丙○○則至客廳走廊叫囂己○○出來輸贏
    ，嗣己○○行至客廳走廊時，丙○○即持其攜來之手槍先以
    槍柄敲擊己○○之頭部，再持槍朝己○○頭部射擊，擊中己○○之後腦頸部，己○○倒地後，丙○○原欲再朝己○○射
    擊第二槍，惟因在旁之友人丁○○等人勸阻，丙○○始與乙○○共乘前揭自小客車逃逸。己○○嗣經丁○○等人送往慶
    生醫院急救，始倖免於難。因認被告乙○○所為係犯刑法第
    二百七十一條第二項、第一項之殺人未遂罪嫌，及槍砲彈藥
    刀械管制條例第七條第四項之罪嫌，其與丙○○有犯意聯絡
    及行為分擔，為共同正犯云云。
二、按犯罪事實應依證據認定之，無證據不得推定其犯罪事實；
    又不能證明被告犯罪者，應諭知無罪之判決；刑事訴訟法第
    一百五十四條、第三百零一條第一項分別定有明文。又犯罪
    事實之認定，應憑真實之證據，倘證據是否真實尚欠明確，
    自難以擬制推測之方法，為其判斷之基礎；而認定犯罪事實
    之證據係指足以認定被告確有犯罪行為之積極證據而言，該
    項證據自須適合於被告犯罪事實之認定，始得採為斷罪資料
    （參照最高法院五十三年臺上字第六五六號、二十九年上字
    第三一○五號判例）。且刑事訴訟上證明之資料，無論其為
    直接或間接證據，均須達於通常一般之人均不致有所懷疑，
    而得確信其為真實之程度，始得據為有罪之認定，若其關於
    被告是否犯罪之證明未能達此程度，而有合理懷疑之存在，
    致使無從形成有罪之確信，根據「罪證有疑，利於被告」之
    證據法則，即不得遽為不利被告之認定（參照最高法院七十
    六度臺上字第四九八六號判例）。其以情況證據（即間接證
    據）斷罪時，尤須基於該證據在直接關係上所可證明之他項
    情況事實，本乎推理作用足以確證被告有罪，方為合法，不
    得徒憑主觀上之推想，將一般經驗上有利被告之其他合理情
    況逕予排除（參照最高法院三十二年上字第六七號判例）。
三、公訴人認被告乙○○涉犯刑法第二百七十一條第二項、第一
    項之殺人未遂罪嫌，及槍砲彈藥刀械管制條例第七條第四項
    之罪嫌，無非以己○○於警詢之指述、丁○○於警詢之證述
    及乙○○確有搭載丙○○前往板橋市○○街，並搭載丙○○
    返回案發地點，並在案發地點等待丙○○，後一起駕車離去
    之事實，以及卷附之慶生醫院門診病歷表證明己○○於案發
    當日確有遭槍擊，而送慶生醫院急救之事實為依據。訊據被
    告乙○○堅決否認上開犯行，辯稱：現場是一個賭場，我當
    時是在這個地方打工，業務是載賭客出入該處所而已，賭客
    叫我載去哪裡我就載去哪裡，我只有載丙○○回家而已，我
    載他回家，後來他打電話給我，說他忘了手機沒拿到，我又
    載他回場子拿手機，我只是在場子打工的人，我也不知道丙○○有帶槍，我那時候不敢說場子，因為我怕說場子會出事
    ，場子是丁○○開的等語。
四、查證人己○○、丁○○經本院傳拘均無著，有送達回證及拘
    提報告書在卷足稽，而渠等於警詢之證述，依刑事訴訟法第
    一五九條第一項之規定，屬被告以外之人於審判外之陳述，
    本不得作為證據。縱認有證據能力，該等證人之證述亦不具
    有足以證明被告有本件犯罪事實之證明力，其理由分述如下
    ：
（一）己○○於警詢證稱：於九十二年一月二十七日凌晨零時許
      ，在新莊市○○路一二六號我朋友志宏的叔叔家中客廳，
      當時與丙○○口角，當時就差點打起來，後來我朋友志皓
      ，叫我進去客廳說：「丙○○有喝酒，不要跟他計較，隔
      二天有空大家約個時間出來吃個飯和解」，我說：「好，
      沒有問題」，當時在場的人是丁○○、石志皓，我朋友石
      景中即志皓姓王（應係指證人甲○○）告訴我丙○○與乙○○一同逃逸，因為我的車（車號9F-3877） 當時正好擋
      住乙○○所駕駛的白色自小客，此時丙○○大喊：「前面
      是誰的車，是不想要了嗎，不然我要再開槍了」，這時才
      由我朋友石景中將我的車開往空曠處，讓乙○○駕駛的自
      小客駛離等語。復又稱：當時石景中即志皓是在我車上等
      我，見到丙○○搭乘由乙○○駕駛的自小客駛離後（當乙○○所駕駛之車輛停放於前方近廟宇處），因距離新莊市
      ○○路有些距離，且又是單行道，所以繞了一圈後，再見
      丙○○下車時，就見到丙○○從乙○○駕駛之車輛取出槍
      枝進入屋內，隨後聽見槍聲，並送我就醫等語（詳參九十
      三年核退字第三七七五號卷第七頁至第十頁）。所證甲○○在場之情節前後矛盾，並與證人丁○○所證：現場只有
      己○○、梅花郎與我共三人在場，後來己○○是由石頭、
      志浩（應係指甲○○）及我送至台北市慶生醫院治療，槍
      擊案發生時因為怕惹麻煩，所以就沒有向警方報案等語（
      同上核退卷第十三頁至第十六頁）迴異。再者，渠等上開
      所證復與證人甲○○於本院審理時所證：我原名石景中，
      案發時間九十二年一月二十七日的零時許，我並無在案發
      之新莊市○○路一二六號發生槍擊發生地點，當時我在新
      莊中信街友人家中接到己○○的電話，他說他跟人家吵架
      ，叫我和我的朋友過去，我到達現場時我確定他還沒出事
      ，因為新莊街是單行道，我車停在前方，停好再走回來的
      時候才看到丁○○扶著己○○在門口，當時己○○已經中
      彈了，但我並沒有親眼目睹何人開槍，最後是我送己○○
      去醫院的。當時沒有看到今日在庭的乙○○，現場僅看到
      丁○○、己○○，在車上己○○叫我開快一點，我問他到
      底發生何事，他說一個叫梅花郎給他開的（台語），案發
      地點好像是丁○○親戚的家，己○○在後面打麻將，梅花
      郎在前廳喝酒酒醉，兩個就互嗆輸贏，當時所看到的被害
      人己○○手上都沾滿了血，僅有頸部受傷，扶著己○○的
      時候一直到離開現場，都沒有看到其他車子開離現場，因
      為那是單行道，不可能有併排的車子開走，現場也沒有聽
      到有人大喊誰的車不要，趕快開走，我要開槍了，也沒有
      跟己○○說當時有部白色小轎車駛離現場等情大相逕庭（
      詳參本院卷第一五三頁至第一五七頁）。證人甲○○為告
      訴人己○○、證人丁○○之友人，最後並由其與丁○○將
      己○○送醫急救，是證人甲○○與己○○、丁○○顯然交
      情不惡，自無故為不利己○○、丁○○而偏袒被告之證詞
      之理，顯見證人己○○、丁○○上開警詢所證與事實多有
      出入，就被告乙○○犯罪事實部分，欠缺證據確信，不足
      採信。是公訴人據此認被告共犯持槍殺人犯行云云，顯嫌
      速斷。
（二）證人己○○遭丙○○開槍擊中頸部受傷之情，固有慶生醫
      院之急診病例在卷足稽，其後丙○○係搭乘乙○○之車子
      離去之事實，復據被告自承如上，惟按刑事訴訟法第一百
      五十四條明定犯罪事實應依證據認定，無證據不得推定犯
      罪事實，此項禁止推定罪狀之法則，並非僅為被告個人之
      訴訟利益而設，尤其重在發現真實以求國家刑罰權之正確
      行使，若無足可證明被告從事犯罪構成要件之積極證據，
      無論假定某一被告為犯人而命其自證無罪，藉以過濾及鎖
      定特定犯罪人，或推測被告涉及某項罪名，而依其自辯過
      程蒐求該被告生活經歷資料，藉以判斷其究竟有無構成特
      定犯罪，據非法之所許。查被告辯稱：現場係一賭場為丁○○所開，我在賭場打工從事載運賭客之情，因證人丁○○傳拘無著，固無從查證，惟依證人甲○○所證案發地點
      好像是丁○○親戚的家，己○○在後面打麻將之情，堪信
      告訴人確係在現場賭博，顯無疑義，再槍擊地點係在屋內
      客廳走廊，已據證人己○○證述在卷，而在場僅有己○○
      、丙○○、丁○○等人，並據證人丁○○證述歷歷，證人
      甲○○並證稱：我到達現場時確定還沒出事，因為新莊街
      是單行道，我車停在前方，停好再走回來的時候，才看到
      丁○○扶著己○○在門口，當時己○○已經中彈了。但我
      並沒有親眼目睹何人開槍，最後是我送己○○去醫院的，
      當時沒有看到今日在庭的乙○○，現場僅看到丁○○、己○○等語如上（同上偵查卷），是依上開證人丁○○、甲○○所證，均無提即有人在門口把風之情事，是顯無事證
      證明被告乙○○有在門口把風，公訴人逕依告訴人之指述
      即認丙○○至客廳走廊叫囂己○○出來輸贏，被告乙○○
      有在門口把風云云，亦嫌速斷。
（三）被告於本院準備程序時雖辯稱：我看見丙○○拿著槍，我
      蠻害怕的，他叫我載他離開，我就載他離開等語，其後於
      本院審理時改稱：載丙○○回家時，他身上並有無攜帶兇
      器或血跡，當天是冬天他身上穿很厚等語（詳參本院卷第
      二十九頁、第一六一頁）。前後辯解不一，所辯是否屬實
      ，固或有疑，然按犯罪事實應依證據認定之，不得以被告
      反證不成立或其辯解虛偽，持為認定犯罪之論據，亦有最
      高法院八十二年台上二三八九號判決意旨足資參照，況見
      有人持槍要求開車，為自身安全，一般人多不敢違逆，被
      告所辯亦與常情無違，亦無從以此推認被告與丙○○有持
      有槍彈之共同犯意聯絡即行為分擔亦明。
（四）綜上，公訴人所舉，既無從資為被告有罪之認定，此外復
      查無其他證據足資證明被告有何公訴意旨所指之犯行，是
      既不能證明被告犯罪，依上揭說明，本院自應為被告無罪
      之諭知，以免冤抑。
據上論結，依刑事訴訟法第三百零一條第一項前段，判決如主文。
本案經檢察官張慶林到庭執行職務
中    華    民    國    95    年    11    月    7     日
              刑事第四庭  審判長法  官  王復生
                                法  官  陳靜茹
                                法  官  徐子涵
上正本證明與原本無異。
如不服本判決，應於判決送達後十日內向本院提出上訴狀。
                                書記官  彭麗紅
中    華    民    國    95    年    11    月    9     日


司法院資訊處製作；財團法人民間司法改革基金會備份。
